臺灣臺中地方法院刑事判決
111年度交訴字第3號
公  訴  人  臺灣臺中地方檢察署檢察官
被      告  劉紹球


上列被告因過失致死案件，經檢察官提起公訴（110年度調偵字
第147號、110年度調偵字第148號），被告於準備程序中就被訴
事實為有罪之陳述，本院合議庭裁定由受命法官獨任進行簡式審
判程序，判決如下：
    主    文
丙○○汽車駕駛人，無駕駛執照駕車、酒醉駕車，因過失致人於死
，處有期徒刑壹年陸月。
    犯罪事實
一、丙○○於民國110年4月30日23時至24時許，飲用啤酒1瓶後，
    於隔日（5月1日）4時40分許，無照駕駛車牌號碼000-0000
    號自用小客車，沿臺中市東勢區東關路7段由北往南方向行
    駛，同日凌晨4時48分許，行經上開道路與正二街T字型交岔
    路口處時，本應注意汽車行駛至交岔路口，其行進應遵守燈
    光號誌；閃光黃燈表示「警告」，車輛應減速接近，注意安
    全，小心通過，以避免危險之發生，而當時天候晴、日間自
    然光線、柏油路面乾燥、無障礙或其他缺陷，視距良好，依
    其智識、能力並無不能注意之情事，竟疏未注意減速接近、
    注意安全，貿然未減速注意安全小心通過，駛向前開交岔路
    口，欲通過路口繼續往南方向直行。適有行人陳文妹，推動
    裝有衣物之兒童推車，自東西向車道即正二街東向車道內、
    未緊靠路旁、逆向朝西南方向往交岔路口前進，沿正二街分
    向限制線行走至丙○○所駕駛車輛行駛之南向道路上，致丙○○
    所駕駛上述自用小客車之左前車頭，撞擊陳文妹，使陳文妹
    受有頭部外傷、右側肢體多重撕裂傷及開放性骨折、胸廓骨
    折變形併血胸，致創傷性休克併呼吸衰竭死亡。丙○○旋於犯
    罪被發覺前，留待肇事地點等候處理警員到場，經測得吐氣
    所含酒精濃度為每公升0.17毫克，並自首表示願意接受裁判
    。
二、案經臺灣臺中地方檢察署檢察官自動檢舉及臺中市政府警察
    局東勢分局報告臺灣臺中地方檢察署檢察官偵查起訴。
    理    由
一、被告丙○○所犯係死刑、無期徒刑、最輕本刑為3年以上有期
    徒刑以外之罪，其於準備程序中先就被訴事實為有罪之陳述
    ，經法官告知簡式審判程序之旨，並聽取公訴人及被告之意
    見後，依刑事訴訟法第273條之1第1項規定，經本院裁定進
    行簡式審判程序審理；且依同法第273條之2及第159條第2項
    規定，不適用傳聞法則有關限制證據能力之相關規定，合先
    敘明。
二、上揭犯罪事實，業據被告於警詢、偵查、本院準備程序及審
    理中均坦承不諱，核與證人即被告駕駛車輛之乘客徐彥庭、
    證人即報案人吳晉維、證人即被害人陳文妹之子乙○○於警詢
    中之證述相符，並有道路交通事故現場圖、道路交通事故調
    查表報告書㈠、㈡現場影像列印資料、車籍資料、駕駛人資料
    、被告之道路交通事故當事人酒精測定紀錄表、東勢區農會
    附設農民醫院診斷書、檢察官勘驗筆錄、相驗筆錄、檢驗報
    告書、相驗屍體證明書、現場及相驗照片57張在卷可佐，足
    認被告前揭任意性自白與事實相符，堪以採信，本案事證明
    確，應依法論科。
三、論罪科刑：
  ㈠按汽車駕駛人，無駕駛執照駕車、酒醉駕車、吸食毒品或迷
    幻藥駕車、行駛人行道或行經行人穿越道不依規定讓行人優
    先通行，因而致人受傷或死亡，依法應負刑事責任者，加重
    其刑至二分之一，道路交通管理處罰條例第86條第1項定有
    明文。次按道路交通管理處罰條例第86條第1 項關於汽車駕
    駛人，無駕駛執照駕車，因而致人受傷或死亡，依法應負刑
    事責任者，加重其刑至二分之一之規定，係就刑法第276 條
    過失致死罪、同法第284 條過失傷害罪等犯罪類型變更之個
    別犯罪行為予以加重其刑，而成另一獨立之罪名，自屬刑法
    分則加重之性質（最高法院110年度台上字第3757號判決意
    旨參照）。經查，被告未領有駕駛執照，此據被告於警詢中
    坦承不諱，並有證號查詢汽車駕駛人資料在卷可憑，且被告
    於肇事後經測得吐氣所含酒精濃度為每公升0.17毫克，固尚
    未達到刑法第185條之3第1項第1款所定標準，亦無其他足認
    不能安全駕駛之情形，此有被告之道路交通事故當事人酒精
    測定紀錄表、刑法第185條之3第1項第2款案件測試觀察紀錄
    表在卷可憑，不屬於同法第185之3所定之情形，然仍屬道路
    交通管理處罰條例第86條第1項所定之酒醉駕車無訛，是核
    被告所為，係犯道路交通管理處罰條例第86條第1項、刑法
    第276條之汽車駕駛人無駕駛執照駕車、酒醉駕車，因過失
    致人於死罪。公訴意旨認被告犯刑法第276條之過失致死罪
    ，容有未洽，然經本院告知被告尚涉犯上揭罪名（見本院卷
    第34頁、第62頁），無礙於被告防禦權之行使，本院得變更
    起訴法條，併予審理。
  ㈡按汽車駕駛人除酒醉駕車外，如另有上開條例第86條第1項所
    定無駕駛執照駕車或行駛人行道或行經行人穿越道不依規定
    讓行人優先通行之應加重其刑之情形，因該條項之規定，係
    加重條件，就數種加重事項為列舉規定，既被規定在同一條
    項內，縱同時有數種該條項規定之加重情形，亦僅能加重一
    次，不能再遞予加重其刑（最高法院103年度台上字第3473
    號判決意旨參照）。被告無駕駛執照駕車，且酒醉駕車，應
    依上揭規定加重其刑，然因上開加重事由均規定於同一條項
    內，故僅加重一次。
  ㈢被告於肇事後，在有偵查犯罪權限之機關或公務員發覺本案
    犯行前，於處理人員前往現場時在場，並當場承認為肇事人
    ，自首而接受裁判，此有臺中市政府警察局道路交通事故肇
    事人自首情形紀錄表在卷可憑，應依刑法第62條前段規定，
    減輕其刑，並與上揭加重事由，依法先加後減之。
  ㈣爰以行為人之責任為基礎，審酌被告於飲用酒類後，仍無照
    駕車上路，行至交岔路口未注意減速，被害人亦未緊靠路旁
    行走，因而撞及被害人，致被害人死亡之犯罪手段、違反義
    務程度、所生損害，及被告坦承犯行，惟迄今仍未賠償被害
    人家屬之犯後態度，暨被告曾2次因酒後駕車之公共危險案
    件經論罪科刑，最近1次於109年7月13日執行完畢，仍不知
    警惕，又因酒駕釀禍之素行，此有臺灣高等法院被告前案紀
    錄表在卷可憑，兼衡其於本院審理中自陳高中肄業之智識程
    度、曾從事保全、目前做粗工之生活狀況等一切情狀，量處
    如主文所示之刑。
四、如不服本判決應於收受判決後20日內向本院提出上訴書狀，
    並應敘述具體理由；其未敘述上訴理由者，應於上訴期間屆
    滿後20日內向本院補提理由書（均須按他造當事人之人數附
    繕本）「切勿逕送上級法院」。
據上論斷，應依刑事訴訟法第273條之1條第1項、第299條第1項
、第300條，道路交通管理處罰條例第86條第1項，刑法第11條前
段、第276條、第62條前段，刑法施行法第1條之1第1項，判決如
主文。
本案經檢察官陳佞如提起公訴，檢察官甲○到庭執行職務。
中　　華　　民　　國　　111 　年　　5 　　月　　4 　　日
                  刑事第六庭    法  官  陳昱翔
以上正本證明與原本無異。
如不服本判決應於收受判決後20日內向本院提出上訴書狀，並應
敘述具體理由；其未敘述上訴理由者，應於上訴期間屆滿後20日
內向本院補提理由書（均須按他造當事人之人數附繕本）「切勿
逕送上級法院」。
告訴人或被害人如不服判決，應備理由具狀向檢察官請求上訴，
上訴期間之計算，以檢察官收受判決正本之日起算。 
                                書記官  陳筱惠
中　　華　　民　　國　　111 　年　　5 　　月　　4 　　日
附錄論罪科刑法條
刑法第276條
因過失致人於死者，處5年以下有期徒刑、拘役或50萬元以下罰
金。
道路交通管理處罰條例第86條第1項
汽車駕駛人，無駕駛執照駕車、酒醉駕車、吸食毒品或迷幻藥駕
車、行駛人行道或行經行人穿越道不依規定讓行人優先通行，因
而致人受傷或死亡，依法應負刑事責任者，加重其刑至二分之一
。